臺灣桃園地方法院刑事判決　
                                  111年度審金訴字第826號
公  訴  人  臺灣桃園地方檢察署檢察官
被      告  吳政傑



上列被告因詐欺等案件，經檢察官提起公訴（111年度偵緝字第1
916號），被告於準備程序中就被訴事實為有罪之陳述，經告知
簡式審判程序之旨，並聽取當事人之意見後，由本院合議庭裁定
由受命法官獨任進行簡式審判程序，判決如下：
    主  文
甲○○犯三人以上共同冒用公務員名義詐欺取財罪，處有期徒刑
一年三月。
偽造之「臺灣台北地方法院檢察署傳票」上「臺灣臺北地方法院
檢察署印」、「檢察官黃敏昌」印文各一枚均沒收。未扣案之犯
罪所得新臺幣一萬二千元沒收，於全部或一部不能沒收或不宜執
行沒收時，追徵其價額。
    事實及理由
一、本件犯罪事實及證據，除事實部分第4行「加重詐欺取財、
    」後補充「以不正方法由自動付款設備取得他人財物及」；
    證據部分補充「被告甲○○於本院準備程序及審理時之自白」
    外，餘均引用檢察官起訴書所載（詳如附件）。
二、論罪科刑：
（一）按刑法上所稱之「公文書」，係指公務員職務上製作之文
      書；若由形式上觀察，文書之製作人為公務員，且文書的
      內容係就公務員職務上的事項所製作，即令該偽造之公文
      書上所載製作名義機關不存在，或該文書所載的內容並非
      該管公務員職務上所管轄，然社會上一般人既無法辨識，
      而仍有誤信為真正之危險，尚難謂非公文書。本案用以行
      使之偽造臺灣台北地方法院檢察署公文書1紙，既係蓋用
      偽造之「臺灣臺北地方法院檢察署印」印文，為假冒該公
      署名義製作之文書，縱自民國107年2月8日起，全國檢察
      署正式去掉「法院」二字，直接命名地方檢察署，故正確
      名稱應為臺灣臺北地方檢察署，然一般人若非熟知檢察機
      關之變革，仍會認為臺灣臺北地方法院檢察署為正確名稱
      ，而有誤信為真正之危險，應認係偽造公文書。
（二）核被告所為，係犯刑法第216條、第211條、第220條第2項
      之行使偽造準公文書罪、同法第339條之4第1項第1款、第
      2款之三人以上共同冒用公務員名義詐欺取財罪、同法第3
      39條之2第1項之非法由自動付款設備取財罪及洗錢防制法
      第14條第1項之洗錢罪。
（三）起訴書犯罪事實已載明「以通訊軟體LINE傳送『臺灣台北
      地方地方法院檢察署傳票』取信丙○○」及取簿後提領19筆
      款項，是就被告共同行使偽造準公文書及以不正方法由自
      動付款設備取得他人財物犯行，自屬已起訴，雖起訴書漏
      載此等部分應適用之法條，惟對起訴效力不生影響。
（四）又偽造印文之行為係偽造準公文書之部分行為，其偽造準
      公文書後進而行使，其偽造之低度行為復為行使之高度行
      為吸收，均不另論罪。
（五）被告與王浩軍、「小峰」及該詐欺集團成員間，有犯意聯
      絡與行為分擔，應依刑法第28條規定，論以共同正犯。
（六）被告係以一行為同時觸犯上開數罪名，應依刑法第55條規
      定從一重論以三人以上共同冒用公務員名義詐欺取財罪。
（七）按想像競合犯之處斷刑，本質上係「刑之合併」，其所謂
      從一重處斷，乃將想像競合犯組成之評價上數罪，合併為
      科刑一罪，其所對應之刑罰，亦合併其評價上數罪之數法
      定刑，而為一個處斷刑。易言之，想像競合犯侵害數法益
      者皆成立犯罪，論罪時必須輕、重罪併舉論述，同時宣告
      所犯各罪名，包括各罪有無加重、減免其刑之情形，亦應
      說明論列，量刑時併衡酌輕罪部分量刑事由，評價始為充
      足，然後依刑法第55條規定「從一重處斷」，非謂對於其
      餘各罪可置而不論。因此，法院決定處斷刑時，雖以其中
      最重罪名之法定刑為裁量之準據，惟於裁量其輕重時，仍
      應將輕罪合併評價在內。本案被告於本院審理時自白洗錢
      犯行，依洗錢防制法第16條第2項「犯前2條之罪，在偵查
      或審判中自白者，減輕其刑」規定，原均應減輕其刑，惟
      其所犯洗錢罪係屬想像競合犯中之輕罪，本案犯行雖係從
      一重之加重詐欺取財罪處斷，該輕罪得減刑部分由本院於
      後述量刑時，一併衡酌該部分減輕其刑事由，附此敘明。
（八）爰審酌被告不思以正當途徑獲取財物，反加入詐欺集團並
      擔任取簿及領款車手工作，牟取不法報酬，動機不良，手
      段可議，價值觀念偏差，危害社會治安，損害告訴人權益
      ，兼衡告訴人所受損害、被告參與程度、犯後坦承罪行及
      自白洗錢之態度、素行及斟酌其智識程度、生活狀況等一
      切情狀，量處如主文所示之刑。
三、沒收：
（一）偽造之「臺灣台北地方法院檢察署傳票」上「臺灣臺北地
      方法院檢察署印」、「檢察官黃敏昌」印文各1枚，屬偽
      造之印文，均應依刑法第219條規定，宣告沒收。
（二）按犯罪所得，屬於犯罪行為人者，沒收之；前2 項之沒收
      ，於全部或一部不能沒收或不宜執行沒收時，追徵其價額
      ，刑法第38條之1 第1 項前段、第3 項分別定有明文。而
      二人以上共同犯罪，關於犯罪所得之沒收或追徵，倘個別
      成員並無犯罪所得，且與其他成員對於所得亦無事實上之
      共同處分權時，同無「利得」可資剝奪，特別在集團性或
      重大經濟、貪污犯罪，不法利得龐大，一概採取絕對連帶
      沒收或追徵，對未受利得之共同正犯顯失公平。所謂各人
      「所分得」，係指各人「對犯罪所得有事實上之處分權限
      」，法院應視具體個案之實際情形，依自由證明程序釋明
      合理之依據以認定之。查被告供稱其犯本案報酬為每日新
      臺幣（下同）3,000至5,000元，依罪疑唯利被告原則，本
      院僅得認定其每日報酬為3,000元，因被告共提領4天（5
      月21日、22日、24日、31日），故報酬應為12,000元，核
      屬其犯罪所得，且未據扣案，應依刑法第38條之1 第1項
      前段、第3項規定宣告沒收，並於全部或一部不能沒收或
      不宜執行沒收時，追徵其價額。
（三）按「犯第14條之罪，其所移轉、變更、掩飾、隱匿、收受
      、取得、持有、使用之財物或財產上利益，沒收之；犯第
      15條之罪，其所收受、持有、使用之財物或財產上利益，
      亦同」，洗錢防制法第18條第1項定有明文。惟因洗錢行
      為之標的是否限於行為人者始得宣告沒收，法無明文，是
      倘法條未規定「不問屬於犯罪行為人與否均沒收」時，仍
      以屬於被告所有者為限，始應予沒收。被告提領款項後，
      已將現金轉交其他上游成員，足見此等款項非屬被告所有
      ，亦無證據證明被告就該款項有事實上管領處分權限，無
      從依洗錢防制法第18條第1項或刑法第38條之1第1項前段
      規定對被告宣告沒收，附此敘明。
據上論斷，應依刑事訴訟法第273 條之1第1項、第299條第1項前
段、第310條之2、第454 條，判決如主文。
本案經檢察官吳亞芝到庭執行職務。
中    華    民    國   111    年   12     月      7   日
                       刑事審查庭  法  官 馮浩庭
以上正本證明與原本無異。
如不服本判決應於收受判決後20日內向本院提出上訴書狀，並應
敘述具體理由。其未敘述上訴理由者，應於上訴期間屆滿後20日
內向本院補提理由書(均須按他造當事人之人數附繕本)「切勿逕
送上級法院」。
                                   書記官  蔡萱穎
中　　華　　民　　國　　111 　年　　12　　月　　7 　　日
附錄本案論罪科刑法條：
中華民國刑法第216條
行使第 210 條至第 215 條之文書者，依偽造、變造文書或登載
不實事項或使登載不實事項之規定處斷。
中華民國刑法第211條
偽造、變造公文書，足以生損害於公眾或他人者，處 1 年以上
7 年以下有期徒刑。
中華民國刑法第220條
在紙上或物品上之文字、符號、圖畫、照像，依習慣或特約，足
以為表示其用意之證明者，關於本章及本章以外各罪，以文書論
。
錄音、錄影或電磁紀錄，藉機器或電腦之處理所顯示之聲音、影
像或符號，足以為表示其用意之證明者，亦同。
中華民國刑法第339條之2
意圖為自己或第三人不法之所有，以不正方法由自動付款設備取
得他人之物者，處3年以下有期徒刑、拘役或30萬元以下罰金。
以前項方法得財產上不法之利益或使第三人得之者，亦同。
前二項之未遂犯罰之。
中華民國刑法第339條之4
犯第 339 條詐欺罪而有下列情形之一者，處 1 年以上 7 年以
下有期徒刑，得併科 1 百萬元以下罰金：
一、冒用政府機關或公務員名義犯之。
二、三人以上共同犯之。
三、以廣播電視、電子通訊、網際網路或其他媒體等傳播工具，
    對公眾散布而犯之。
前項之未遂犯罰之。
洗錢防制法第14條
有第二條各款所列洗錢行為者，處 7 年以下有期徒刑，併科新
臺幣 5 百萬元以下罰金。
前項之未遂犯罰之。
前二項情形，不得科以超過其特定犯罪所定最重本刑之刑。
附件：
臺灣桃園地方檢察署檢察官起訴書
                                   111年度偵緝字第1916號
　　被　　　告　甲○○　男　25歲（民國00年0月00日生）　　　　　　　　　　　　住○○市○○區○○里00鄰○○○路　　　　　　　　　　　　　0巷00號2樓　　　　　　　　　　　　國民身分證統一編號：Z000000000號
上列被告因詐欺等案件，已經偵查終結，認應提起公訴，茲將犯
罪事實及證據並所犯法條分敘如下：
　　　　犯罪事實
一、甲○○與王浩軍(經本署 111年度偵緝字第773、774、775號、
    111年度少連偵緝字第13、14號提起公訴)、真實姓名年籍不
    詳綽號「小峰」之人，共同意圖為自己不法所有，基於加重
    詐欺取財、洗錢之犯意聯絡，於民國110年5月21日前不詳時
    間，與不詳機房成員共組詐欺集團，由甲○○與王浩軍擔任提
    領車手，負責依上游指示前往提領詐欺不法所得，再輾轉交
    付集團上游，嗣該詐欺集團某機房成員先透過「假檢警」詐
    騙手法致電丙○○，佯稱其身分遭人冒用且涉及洗錢案件為由
    ，須將名下財產交付監管調查，並以通訊軟體LINE傳送「臺
    灣台北地方地方法院檢察署傳票」取信丙○○，致丙○○陷於錯
    誤，依指示於110年5月21日13時許，將其名下中華郵政帳號
    000-00000000000000號帳戶(下稱中華郵政帳戶)及玉山商業
    銀行帳號000-0000000000000號帳戶(下稱玉山銀行帳戶)之
    金融卡及密碼，放置在桃園市○○區○○路0段000巷00號前停放
    之車牌號碼000-0000號普通重型機車置物箱內，甲○○旋即依
    指示前往取簿，得手後於同日13時30分許至110年5月31日15
    時51分許，共計提領如附表所示之19筆款項，共計新臺幣(
    下同)97萬元，並輾轉交付與詐欺集團上游。嗣丙○○發現上
    開帳戶內之款項遭不明人士領取，報警循線調閱相關監視器
    及計程車叫車紀錄，始悉上情。
二、案經丙○○訴由桃園市政府警察局中壢分局報告偵辦。
　　　　證據並所犯法條
一、證據清單及待證事實：
編號 證據名稱 待證事實 1 被告甲○○於警詢及偵查中之自白 證明被告係依真實姓名年籍不詳綽號「小峰」之人指示，前往收取告訴人丙○○所申辦上開中華郵政、玉山銀行帳戶提款卡，並持上開帳戶提款卡提領如附表所示之款項，並將提領之款項交付予「小峰」，並向其領取報酬等語。 2 證人即告訴人丙○○於警詢之證述 證明詐欺集團成員假冒警員、書記官、檢察官等公務員名義，撥打電話向告訴人佯稱其金融帳戶涉及刑事案件、須交付提款卡及扣押帳戶云云，致其陷於錯誤，而於110年5月21日13時許，將上開中華郵政、玉山銀行帳戶提款卡放置在車牌號碼000-0000號機車車廂內，並將該機車停放在桃園市○○區○○路0段000巷00號前空地。 3 被告之提領照片、告訴人所提出上開中華郵政、玉山銀行帳戶封面暨內頁、通訊軟體LINE對話紀錄截圖、「臺灣台北地方地方法院檢察署傳票」翻拍照片、上開中華郵政、玉山銀行帳戶開戶資料、交易明細表 證明全部犯罪事實。 
二、核被告甲○○所為，係涉犯刑法第339條之4第1項第1款、第2
    款之三人以上共同冒用政府機關及公務員名義詐欺取財及違
    反洗錢防制法第14條第1項之一般洗錢等罪嫌。被告甲○○與
    王浩軍、「小峰」及其他犯罪集團成員間，有犯意聯絡及行
    為分擔，請論以共同正犯。又被告於短時間內數次提領如附
    表所示之款項，其行為之時間密接，主觀上係基於單一犯意
    而為，在客觀上，各行為之獨立性極為薄弱，而侵害告訴人
    之財產法益，在刑法評價上，乃屬單一行為之接續進行，應
    以接續犯論以一罪。被告以一行為觸犯加重詐欺取財及洗錢
    罪嫌，為想像競合犯，請依刑法第55條之規定，從一重論以
    刑法第339條之4第1項第1款、第2款之三人以上共同冒用公
    務員名義詐欺取財罪。另未扣案之犯罪所得，請依刑法第38
    條之1第1項本文、同條第3項規定，宣告沒收之，並於全部
    或一部不能沒收或不宜執行沒收時，追徵其價額。
三、依刑事訴訟法第251條第1項提起公訴。
　　此　致
臺灣桃園地方法院
中　　華　　民　　國　 111　　年　　6 　　月　　26　　日
                              檢  察  官  乙○○
本件證明與原本無異
中　　華　　民　　國　 111　　年　　7 　　月　　7 　　日
                              書  記  官  張幃淵
所犯法條：
中華民國刑法第339條之4
犯第 339 條詐欺罪而有下列情形之一者，處 1 年以上 7 年以
下有期徒刑，得併科 1 百萬元以下罰金：
一、冒用政府機關或公務員名義犯之。
二、三人以上共同犯之。
三、以廣播電視、電子通訊、網際網路或其他媒體等傳播工具，
    對公眾散布而犯之。
前項之未遂犯罰之。
洗錢防制法第14條
有第二條各款所列洗錢行為者，處 7 年以下有期徒刑，併科新
臺幣 5 百萬元以下罰金。
前項之未遂犯罰之。
前二項情形，不得科以超過其特定犯罪所定最重本刑之刑。
附表：
編號 提領時間 提領地點 提領金額 (新臺幣) 提領帳戶 1 110年5月21日13時30分許 桃園市○○區○○路0段000號(八德大湳郵局) 6萬元 上開中華郵政帳戶 2 110年5月21日13時31分許 桃園市○○區○○路0段000號(八德大湳郵局) 6萬元  3 110年5月22日13時33分許 桃園市○○區○○路0段000號(八德大湳郵局) 3萬元  4 110年5月22日15時29分許 桃園市○○區○○路0段000號(中壢東興郵局) 6萬元  5 110年5月22日15時30分許 桃園市○○區○○路0段000號(中壢東興郵局) 6萬元  6 110年5月22日13時31分許 桃園市○○區○○路0段000號(中壢東興郵局) 3萬元  7 110年5月24日15時35分許 桃園市○○區○○路000號(中壢東興郵局) 6萬元  8 110年5月24日15時37分許 桃園市○○區○○路000號(中壢東興郵局) 4萬元  9 110年5月21日13時37分許 桃園市○○區○○路0段000號(玉山八德分行) 5萬元 上開玉山銀行帳戶 10 110年5月21日13時39分許 桃園市○○區○○路0段000號(玉山八德分行) 5萬元  11 110年5月21日13時40分許 桃園市○○區○○路0段000號(玉山八德分行) 5萬元  12 110年5月22日15時8分許 桃園市○○區○○路0段000號(玉山中原分行) 5萬元  13 110年5月22日15時9分許 桃園市○○區○○路0段000號(玉山中原分行) 5萬元  14 110年5月22日15時10分許 桃園市○○區○○路0段000號(玉山中原分行) 5萬元  15 110年5月24日15時53分許 桃園市○○區○○路0段000號(玉山中原分行) 5萬元  16 110年5月24日15時55分許 桃園市○○區○○路0段000號(玉山中原分行) 5萬元  17 110年5月31日15時49分許 桃園市○○區○○路000號(玉山中壢分行) 5萬元  18 110年5月31日15時50分許 桃園市○○區○○路000號(玉山中壢分行) 5萬元  19 110年5月31日15時51分許 桃園市○○區○○路000號(玉山中壢分行) 5萬元